【裁判字號】    98,台上,1770
【裁判日期】    980402
【裁判案由】    強盜
【裁判全文】
最高法院刑事判決            九十八年度台上字第一七七０號
上  訴  人  甲○○
上列上訴人因強盜案件，不服台灣高等法院中華民國九十八年一
月八日第二審判決（九十七年度上訴字第五三四五號，起訴案號
：台灣台北地方法院檢察署九十七年度偵字第一一一一三號），
提起上訴，本院判決如下：
    主  文
上訴駁回。
    理  由
按刑事訴訟法第三百七十七條規定，上訴於第三審法院，非以判
決違背法令為理由，不得為之。是提起第三審上訴，應以原判決
違背法令為理由，係屬法定要件。上訴第三審法院之案件，是否
以判決違背法令為上訴理由，應就上訴人之上訴理由書狀加以審
查，如果上訴理由書狀並未依據卷內訴訟資料，具體指摘原判決
不適用何種法則或如何適用不當，或所指摘原判決違法情事，顯
與法律規定得為第三審上訴理由之違法情形，不相適合時，均應
認其上訴為違背法律上之程式，予以駁回。至原判決究有無違法
，與上訴是否以違法為理由係屬二事。本件原審經審理結果，認
為上訴人甲○○強盜犯行明確，因而撤銷第一審所為科刑之判決
，改判仍論處上訴人意圖為自己不法之所有，以脅迫至使不能抗
拒，而使他人交付財物（累犯）罪刑，已詳敘調查、取捨證據之
結果及憑以認定犯罪事實之心證理由。並就上訴人否認犯行之供
詞及其所辯各語認非可採，予以論述。原判決依憑證人即被害人
乙○○於警詢、偵查及第一審審理中之指訴，扣案黑色玩具槍，
卷附扣押物品目錄、贓物認領保管單、現場監視錄影光碟、光碟
翻拍照片及現場照片等，並參酌上訴人亦坦承於被害人指訴之時
、地，持黑色塑膠材質之玩具槍，指向被害人，喝令其交付財物
等情不諱，核與被害人指訴相符，因認上訴人確有其事實欄所示
之強盜犯行，業於理由內說明甚詳。上訴意旨指原判決專憑被害
人之指訴，為認定上訴人犯罪之唯一證據云云，顯係未依卷證而
為指摘。而上開被害人於警詢、偵查中之指訴，固均屬審判外之
傳聞，然該偵查中陳述，依刑事訴訟法第一百五十九條之一第二
項，除顯有不可信之情形，始得認無證據能力外，原則上本有證
據能力，本件上訴人於原審既未爭執該偵查中之供述有何顯不可
信之情形，是原判決未針對其如何得作為證據，特別加以說明，
即逕援引為本件科刑判決之基礎，並無不合；另上開扣案玩具槍
、光碟、照片等，均非供述證據，原無傳聞法則之適用，原判決
引用為對上訴人論罪之依據，亦於法無違。上訴意旨指摘原判決
未依傳聞法則，逐一論述各該指訴及證物，如何具證據能力，有
理由不備之違法云云，純屬其個人主觀上對法律之誤解，自非適
法之第三審上訴理由。至原判決就上開被害人警詢中所為，屬審
判外傳聞之供述，雖未說明其得作為證據之理由，另對上開光碟
亦未以適當之設備顯示其內容而踐行合法之調查程序，然除此供
述及光碟之外，原判決既併引被害人所為同一內容之上開偵、審
中之指訴及該光碟翻拍照片等，資為認定之依據，是該警詢中之
供述與光碟，縱予除去，尚不足動搖上訴人強盜犯罪事實之認定
，即於判決結果不生影響，上訴人執為上訴第三審之理由，亦難
謂為適合。又強盜罪之所謂不能抗拒，係指行為人所為之強暴、
脅迫等不法行為，就當時之具體事實，予以客觀判斷，足使被害
人身體上或精神上達於難以抗拒之程度者而言。原判決就上訴人
所辯其持以強盜之槍枝僅係玩具槍，且其開啟被害人所駕汽車車
門原意在行竊盜，並無強盜之意圖，乃因見被害人在車內，恐其
高聲呼救，始持槍迫令其交出財物，應僅屬恐嚇取財等語，亦以
槍枝自外觀上，本難辨別真偽，尤以本件案發當時適值夜晚，被
害人在天色昏暗且頓遭上訴人持槍相對情急之下，誤信該玩具槍
為具殺傷力之真槍，已屬難免，況無殺傷力之玩具槍以車通槍管
之方式，改造為具有殺傷力槍枝之情形，屢見不鮮，故上訴人持
槍強取被害人財物，客觀上，自足以壓制被害人使其不能抵抗，
參以被害人於第一審亦稱：其遭上訴人強盜當時，初無法判斷上
訴人所持槍枝真偽，俟上訴人離去後，其始懷疑係玩具槍，整個
過程中，其因害怕未敢反抗等語，堪認上訴人所為，依案發當時
之客觀狀況，已達壓制被害人意思自由致不能抗拒之程度，應論
以強盜罪，亦於理由內闡述甚詳。核與經驗法則及論理法則，並
無違背。上訴意旨雖以被害人第一次警詢時既指稱上訴人行為當
時手持一黑色不明物品，故被害人或係事後始自上訴人之供述得
知上訴人持槍強盜，於案發時，被害人顯未看清上訴人所持為槍
枝，應不生不能抗拒之問題，自不能論上訴人以強盜罪云云。然
查被害人第一次警詢後，旋於同日第二次警詢時即陳明案發時上
訴人係手持槍枝等語，而上訴人警詢猶在此之後，是被害人指上
訴人持槍一節，顯非事後始自上訴人之供述得知，上訴意旨執以
指摘原審未再傳訊被害人進一步釐清，即捨棄被害人第一次警詢
之供述不採，復未說明不採之理由，有理由不備與證據調查職責
未盡之違失云者，要與法律所規定得上訴第三審之理由不相適合
。再有罪之判決書固應記載犯罪事實，但得與理由合併記載。原
判決理由欄內已載明其量刑時，係審酌上訴人雖有多次前科，素
行欠佳，但本件其強盜時僅持無殺傷力玩具槍為工具，且犯後已
坦承犯行，及被害人因而交付之財物等一切情狀，顯已依刑法第
五十七條，以上訴人之責任為基礎，復就上訴人之品行、犯罪手
段、所生損害及犯罪後態度等綜合考量，而為刑之量定，核亦無
上訴意旨所指漏未於判決事實、理由內，記載科刑時就刑法第五
十七條規定事項所審酌之情形之可議。而其餘上訴意旨，則係就
屬原審採證認事職權之適法行使及原判決已說明事項，徒憑己見
，任意指摘為違法，且仍為單純事實之爭執，要難謂為適法之第
三審上訴理由。依上揭說明，其上訴違背法律上之程式，應予駁
回。
據上論結，應依刑事訴訟法第三百九十五條前段，判決如主文。
中    華    民    國    九十八    年   四   月   二   日
                      最高法院刑事第四庭
                          審判長法官  張  淳  淙
                                法官  劉  介  民
                                法官  蔡  彩  貞
                                法官  林  俊  益
                                法官  徐  文  亮
      本件正本證明與原本無異
                                      書  記  官
中    華    民    國  九十八  年    四    月    七    日
                                                     Ｍ


司法院資訊處製作；財團法人民間司法改革基金會備份。
